臺灣臺南地方法院新市簡易庭民事判決
110年度新簡字第62號
原      告  蔡正育
訴訟代理人  許世烜律師
            楊家明律師
被      告  陳文山
訴訟代理人  陳博安
上列當事人間請求遷讓房屋事件，經本院於民國110年10月15日
言詞辯論終結，判決如下：
    主      文
原告之訴駁回。
訴訟費用由原告負擔。
    事實及理由
一、原告起訴主張：門牌號碼臺南市永康區復興路248號建物（
    下稱系爭建物）係原告向訴外人段國棟所購得，其現為系爭
    建物之所有權人，惟系爭建物遭被告無權占用，前經與被告
    調解未果，爰依民法第767條第1項前段規定，提起本件訴訟
    等語。並聲明：被告應遷出系爭建物，並將系爭建物交還原
    告。
二、被告則以：系爭建物是伊所興建，以前還在系爭建物內開過
    銀樓，甚至水電費也都是伊在繳納等語置辯。並聲明：原告
    之訴駁回。
三、得心證之理由：
  ㈠按當事人主張有利於己之事實者，就其事實有舉證之責任，
    民事訴訟法第277條前段定有明文。又民事訴訟如係由原告
    主張權利者，應先由原告負舉證之責，若原告先不能舉證，
    以證實自己主張之事實為真實，則被告就其抗辯事實即令不
    能舉證，或其所舉證據尚有疵累，亦應駁回原告之請求（最
    高法院17年上字第917號判例意旨參照）。本件原告主張其
    為系爭建物之所有權人，從而依民法第767條第1項之規定，
    請求被告遷出系爭建物等情，既為被告所否認，揆諸上開舉
    證責任分配原則，原告自應就其為系爭建物之所有權人乙節
    ，負舉證之責。
  ㈡本件原告固提出臺南市政府財政稅務局房屋稅籍證明書（見
    本院卷第15頁），用以證明其為系爭建物之所有權人云云，
    惟按稅捐機關有關房屋稅籍資料納稅義務人之記載，純為便
    利課稅而設，與所有權之取得無關，不能僅憑房屋納稅義務
    人之記載，逕為房屋所有權歸屬之認定（最高法院102年度
    台抗字第281號裁定意旨參照），此觀原告所提出之房屋稅
    籍證明書上亦記載「本資料系由房屋稅籍資料表移列，僅供
    參考，不作產權及他項權利證明之用」自明，因此原告就其
    為系爭建物之所有權人一節，自應再提出更多之說明或舉證
    ，尚難僅憑原告為系爭建物之納稅義務人，逕認定原告即為
    系爭建物之所有權人。
  ㈢按因自己出資而建築之房屋，不待登記即原始取得其所有權
    ，其建造執照、使用執照等起造人名義僅係行政機關管理建
    築之方法，並非取得所有權之法定證據，在未辦理建物第一
    次所有權以前，房屋所有權仍屬於出資興建之原始建築人，
    與起造人及納稅人名義誰屬無涉（最高法院85年度台上字第
    100號及同院85年度台上字第247號判決意旨參照）。稽之證
    人即被告之前妻陳邑嫙於本院審理時具結證稱：系爭建物係
    被告叫鐵工廠的人來蓋，由伊付款所興建，本來該處一樓只
    有用石綿瓦搭建，印象沒有門窗，無法住人，原本是由伊小
    姑在門口擺攤賣鹽酥雞，後來因為要賣土魠魚羹就裝了門窗
    ，還擺了桌子，之後因為伊與被告經營之銀樓要搬到該處做
    生意，就搭建到2樓，讓小孩可以在2樓念書等語綦詳（見本
    院卷第227頁至第228頁），互核系爭建物現況確為2層樓，
    原始構造為磚造，2樓外觀係以鐵皮所搭建而成相符，此有
    臺南市永康區公所110年5月24日所工務字第1100355728號函
    所附之系爭建物現況照片在卷可佐（見本院卷第111頁至第1
    13頁），足認系爭建物既係由被告與陳邑嫙於離異前所共同
    出資興建而成，則被告主張其為系爭建物之所有權人，尚非
    無據。
  ㈣參以，證人段國棟於本院審理時具結證述：伊從小就住在門
    牌號碼臺南市○○區○○路000號之建物內，父親大約在伊12、1
    3歲時蓋了臺南市○○區○○路000號、252號，而系爭建物就在
    旁邊，但對於系爭建物係由何人興建或是何人所有並不清楚
    ，從伊有印象開始都由鄰居陳邑嫙在系爭建物內經營銀樓，
    印象中家人並未使用過系爭建物，而在伊父親段旭過世後，
    約3、4年前，伊才知道繼承臺南市○○區○○路000號、252號及
    系爭建物，又國稅局於3、4年前曾來辦理地址變更過，因為
    伊從小就住在250號內，但卻將系爭建物登記為250號，為此
    ，伊才請國稅局將從小居住之建物更正為250號之地址，系
    爭建物則更正為248號，後來伊出售臺南市○○區○○路000○000
    號之主體建物予原告時，有跟原告提及對於系爭建物之產權
    並不清楚，如果以後有糾紛要自己去處理等語明確（見本院
    卷第223頁至第226頁），依證人段國棟上開所述，其既可清
    楚陳述臺南市○○區○○路000號、252號之建物，係其父親段旭
    於何時興建而成，倘系爭建物亦為段國棟之父段旭所興建，
    段國棟當無可能對系爭建物之所有權毫無所悉，反係自段國
    棟有記憶以來，系爭建物均係由被告及陳邑嫙在其內經營銀
    樓所用，益徵證人陳邑嫙證稱係為經營銀樓始搭建系爭建物
    之事實，尚非虛假。
  ㈤至原告雖以被告所提出興建系爭建物所坐落之土地為臺南市
    永康區永興段702地號（即重測前網寮段340之10地號），與
    原告所有之臺南市○○區○○路000號、252號建物所坐落之土地
    臺南市○○區○○段000○000○0地號間，尚間隔有臺南市○○區○○
    段000地號土地，惟臺南市○○區○○路000號、252號建物係緊
    鄰系爭建物，中間並無間隔，因此被告主張自行興建之建物
    縱然為真，亦非指系爭建物云云。惟查，證人陳邑嫙、段國
    棟於本院審理時所證述之內容均係針對系爭建物，而非其他
    建物，此觀該2人均係由本院先行提示系爭建物之照片供其
    等確認無訛後始為證述（見本院卷第223頁、第227頁），因
    此上開證人就系爭建物應無誤認之虞，其等之證述自可採信
    ，因此本院當可互核上開證人之證詞及相關證物，以為本案
    判斷；況且，本件既應由原告就其為系爭建物所有權人一節
    ，負舉證責任之責，縱如原告所稱被告上開所舉之證據尚有
    疵累，但在原告無法證明其為系爭建物所有權人前，仍難採
    為對原告有利之認定。
四、綜上所述，原告所舉事證，均不足證明其為系爭建物之所有
    權人，從而原告依民法第767條第1項前段規定，請求被告遷
    出系爭建物，並將系爭建物交還原告，為無理由，應予駁回
    。
五、本件為判決基礎之事證已臻明確，兩造其餘攻擊防禦方法及
    舉證，經本院斟酌後，認為均不足影響本判決之結果，爰不
    逐一論列，附此敘明。
六、訴訟費用負擔之依據：民事訴訟法第78條。
中　　華　　民　　國　     110   　年　　11　    月   　
12       日
　　　　　　　　　新市簡易庭     法        官   施志遠
以上正本係照原本作成。
如不服本判決，應於判決送達後20日內，向本院提出上訴狀並表
明上訴理由（須附繕本）。如委任律師提起上訴者，應一併繳納
上訴審裁判費。
中　　華　　民　　國　　110 　年　　11　　月　　15　　日
             　                                            書  記  官   李慈容